---
title: "preprocessing"
output: pdf_document
date: "`r Sys.Date()`"
---

```{r setup, include=FALSE}
knitr::opts_chunk$set(echo = TRUE)
```

# Preprocessing

## Load data

```{r}
data <- read.csv("data_with10NA.csv", stringsAsFactors = T)
```

## Declare categorical variables

### Identify which categorical are not recognized by the system yet

```{r}
names(data)
class(data)
class(data[, 1])
sapply(data, class)
```

### Declare the categorical variables

```{r}
category_mappings <- list(
  Marital.status = list(
    levels = c(1, 2, 3, 4, 5, 6),
    labels = c(
      "single",
      "married",
      "widowed",
      "divorced",
      "facto union",
      "legally separated"
    )
  ),
  Application.order = list(
    levels = c(0, 1, 2, 3, 4, 5, 6, 9),
    labels = c(
      "first choice",
      "second choice",
      "third choice",
      "fourth choice",
      "fifth choice",
      "sixth choice",
      "seventh chioce",
      "last choice"
    )
  ),
  Course = list(
    levels = c(
      33,
      171,
      8014,
      9003,
      9070,
      9085,
      9119,
      9130,
      9147,
      9238,
      9254,
      9500,
      9556,
      9670,
      9773,
      9853,
      9991
    ),
    labels = c(
      "Biofuel Production Technologies",
      "Animation and Multimedia Design",
      "Social Service (evening attendance)",
      "Agronomy",
      "Communication Design",
      "Veterinary Nursing",
      "Informatics Engineering",
      "Equinculture",
      "Management",
      "Social Service",
      "Tourism",
      "Nursing",
      "Oral Hygiene",
      "Advertising and Marketing Management",
      "Journalism and Communication",
      "Basic Education",
      "Management (evening attendance)"
    )
  ),
  Daytime.evening.attendance = list(
    levels = c(0, 1),
    labels = c("evening", "daytime")
  ),
  Previous.qualification = list(
    levels = c(1, 2, 3, 4, 5, 6, 9, 10, 12, 14, 15, 19, 38, 39, 40, 42, 43),
    labels = c(
      "Secondary education",
      "Higher education - bachelor's degree",
      "Higher education - degree",
      "Higher education - master's",
      "Higher education - doctorate",
      "Frequency of higher education",
      "12th year of schooling - not completed",
      "11th year of schooling - not completed",
      "Other - 11th year of schooling",
      "10th year of schooling",
      "10th year of schooling - not completed",
      "Basic education 3rd cycle (9th/10th/11th year) or equiv.",
      "Basic education 2nd cycle (6th/7th/8th year) or equiv.",
      "Technological specialization course",
      "Higher education - degree (1st cycle)",
      "Professional higher technical course",
      "Higher education - master (2nd cycle)"
    )
  ),
  Nacionality = list(
    levels = c(
      1,
      2,
      6,
      11,
      13,
      14,
      17,
      21,
      22,
      24,
      25,
      26,
      32,
      41,
      62,
      100,
      101,
      103,
      105,
      108,
      109
    ),
    labels = c(
      "Portuguese",
      "German",
      "Spanish",
      "Italian",
      "Dutch",
      "English",
      "Lithuanian",
      "Angolan",
      "Cape Verdean",
      "Guinean",
      "Mozambican",
      "Santomean",
      "Turkish",
      "Brazilian",
      "Romanian",
      "Moldova (Republic of)",
      "Mexican",
      "Ukrainian",
      "Russian",
      "Cuban",
      "Colombian"
    )
  ),
  Displaced = list(levels = c(0, 1), labels = c("no", "yes")),
  Educational.special.needs = list(levels = c(0, 1), labels = c("no", "yes")),
  Debtor = list(levels = c(0, 1), labels = c("no", "yes")),
  Gender = list(levels = c(0, 1), labels = c("female", "male")),
  Scholarship.holder = list(levels = c(0, 1), labels = c("no", "yes"))
)
```

### apply the mappings

```{r}
for (col in names(category_mappings)) {
  if (class(data[[col]]) == "integer") {
    data[[col]] <- factor(data[[col]], levels = category_mappings[[col]]$levels, labels = category_mappings[[col]]$labels)
    print(paste("Column", col, "has been converted to factor"))
  }
}
```

### Export the data

```{r}
summary(data)

write.csv(data, "data_categorical.csv", row.names = FALSE)
```

## Eliminar outliers con IQR

```{r}
remove_outliers <- function(x) {
  qnt <- quantile(x, probs = c(.25, .75), na.rm = TRUE)
  H <- 1.5 * IQR(x, na.rm = TRUE)
  y <- x
  y[x < (qnt[1] - H)] <- NA
  y[x > (qnt[2] + H)] <- NA
  return(y)
}


data_without_outliers <- apply(data[, numeric_cols], 2, function(x) remove_outliers(x))
data_without_outliers <- na.omit(data_without_outliers)
data_without_outliers <- as.data.frame(data_without_outliers)
head(data_without_outliers)
```

## Knn imputation of missing values of the numerical variables

```{r}
cat("Data before imputació:\n")
summary(data)

# Identificar variables numericas amb missing values
numeric_cols_with_na <- names(data)[numeric_cols & colSums(is.na(data)) > 0]

# Aplicar KNN imputation
imputed_data <- knnImputation(data[, numeric_cols], k = 5)

# Canviar els valors imputats al dataset original
data[, numeric_cols] <- imputed_data

cat("\nData after the imputació:\n")
summary(data)

colSums(is.na(data[, numeric_cols]))
```

## Imputation of missing values of the categorical variables
```{r}
cat("Data with missing values:\n")
summary(data)

# Identificar variables categoriques amb missing values
categorical_cols_with_na <- names(data)[sapply(data, is.factor) & colSums(is.na(data)) > 0]

# Canviar els NA per "Unknown"
data[, categorical_cols_with_na] <- lapply(data[, categorical_cols_with_na], function(x) {
  x <- as.character(x)
  x[is.na(x)] <- "Unknown"
  as.factor(x)
})

# Verificar si queden missing values
cat("\nData with Unknown (no missing values):\n")
summary(data)
```

## Agrupacio de variables numeriques
```{r}
cat("Data before grouping:\n")

head(data)

# Crear las noves columnes amb percentatge de 'approved' sobre 'enrolled'
data <- data %>%
  mutate(
    percent_approved_1st_sem = `Curricular.units.1st.sem..approved.` / `Curricular.units.1st.sem..enrolled.`,
    percent_approved_2nd_sem = `Curricular.units.2nd.sem..approved.` / `Curricular.units.2nd.sem..enrolled.`
  )

# Canviar els NaN per zeros
data <- data %>%
  mutate(
    percent_approved_1st_sem = ifelse(is.nan(percent_approved_1st_sem), 0, percent_approved_1st_sem),
    percent_approved_2nd_sem = ifelse(is.nan(percent_approved_2nd_sem), 0, percent_approved_2nd_sem)
  )

# Canviar valors > 1, per = 1
data <- data %>%
  mutate(
    percent_approved_1st_sem = ifelse(is.nan(percent_approved_1st_sem), 0, percent_approved_1st_sem),
    percent_approved_2nd_sem = ifelse(is.nan(percent_approved_2nd_sem), 0, percent_approved_2nd_sem)
  )

# Eliminar las columnas originals
data <- data %>%
  mutate(
    percent_approved_1st_sem = pmin(percent_approved_1st_sem, 1),
    percent_approved_2nd_sem = pmin(percent_approved_2nd_sem, 1)
  )

cat("\nData after grouping:\n")
head(data)
summary(data)
```
## reducir valores de nacionality
```{r}
cat("Data before grouping:\n")

unique(data$Nacionality)

# Crear un diccionari de pais a continent
pais_a_continente <- c(
  "Portuguese" = "Portuguese",
  "German" = "European",
  "Spanish" = "European",
  "Italian" = "European",
  "Dutch" = "European",
  "English" = "European",
  "Lithuanian" = "European",
  "Angolan" = "African",
  "Cape Verdean" = "African",
  "Guinean" = "African",
  "Mozambican" = "African",
  "Santomean" = "African",
  "Turkish" = "Asian",
  "Brazilian" = "South American",
  "Romanian" = "European",
  "Moldova (Republic of)" = "European",
  "Mexican" = "North American",
  "Ukrainian" = "European",
  "Russian" = "European",
  "Cuban" = "North American",
  "Colombian" = "South American",
  "Unknown" = "Unknown"
)

# Asignar el continent a la variable 'Nacionality' segons el país
data <- data %>%
  mutate(Nacionality = ifelse(Nacionality == "Portuguese", "Portuguese", pais_a_continente[Nacionality]))

cat("\nData after grouping:\n")
unique(data$Nacionality)
```

## agrupacio de valors de la variable previous qualification
```{r}
cat("Data before grouping:\n")

unique(data$Previous.qualification)
table(data$Previous.qualification)

# Agrupar las categorías en 'Previous.qualification'
data <- data %>%
  mutate(Previous.qualification = case_when(
    Previous.qualification %in% c(
      "12th year of schooling - not completed",
      "11th year of schooling - not completed",
      "Basic education 3rd cycle (9th/10th/11th year) or equiv.",
      "Basic education 2nd cycle (6th/7th/8th year) or equiv.",
      "10th year of schooling",
      "10th year of schooling - not completed",
      "Other - 11th year of schooling"
    ) ~ "Basic",
    Previous.qualification == "Secondary education" ~ "Secondary",
    Previous.qualification %in% c(
      "Higher education - bachelor's degree",
      "Higher education - degree",
      "Frequency of higher education",
      "Higher education - degree (1st cycle)"
    ) ~ "Undergraduate",
    Previous.qualification %in% c(
      "Higher education - master's",
      "Higher education - doctorate",
      "Higher education - master (2nd cycle)"
    ) ~ "Postgraduate",
    Previous.qualification %in% c(
      "Technological specialization course",
      "Professional higher technical course"
    ) ~ "Tech/Prof",
    Previous.qualification == "Unknown" ~ "Unknown",
    TRUE ~ "Other"
  ))

# Verificar els valors unics en la columna 'Previous.qualification' despres de l'agrupacio
cat("\nData after grouping:\n")
unique(data$Previous.qualification)
```
## agrupacio de valors en la variable Martial.status
```{r}
cat("Data before grouping:\n")

unique(data$Marital.status)

# Agrupar les categories en 'Marital.status'
data <- data %>%
  mutate(Marital.status = case_when(
    Marital.status == "single" ~ "Not in a rel",
    Marital.status == "married" ~ "Relationship",
    Marital.status == "facto union" ~ "Relationship",
    Marital.status == "widowed" ~ "Relationship",
    Marital.status == "divorced" ~ "Not in a rel",
    Marital.status == "legally separated" ~ "Not in a rel",
    Marital.status == "Unknown" ~ "Unknown",
    TRUE ~ Marital.status
  ))
cat("\nData after grouping:\n")
unique(data$Marital.status)
```

## agrupacio de valors a la variable Application.order
```{r}
cat("Data before grouping:\n")


unique(data$Application.order)

# Agrupar les categories en 'Application.order'
data <- data %>%
  mutate(Application.order = case_when(
    Application.order %in% c("first choice", "second choice", "third choice") ~ "1-3 choice",
    Application.order %in% c("fourth choice", "fifth choice", "sixth choice") ~ "4-6 choice",
    Application.order %in% c("seventh chioce", "last choice") ~ "7-10 choice",
    Application.order == "Unknown" ~ "Unknown",
    TRUE ~ "Other"
  ))
cat("\nData after grouping:\n")
unique(data$Application.order)
```

## agrupacio de valors a la variable Course
```{r}
cat("Data before grouping:\n")

unique(data$Course)

# Agrupar les categories en 'Course'
data <- data %>%
  mutate(Course = case_when(
    Course %in% c(
      "Nursing", "Veterinary Nursing", "Oral Hygiene",
      "Social Service", "Social Service (evening attendance)"
    ) ~ "Health Sci",
    Course %in% c(
      "Management", "Management (evening attendance)",
      "Advertising and Marketing Management",
      "Journalism and Communication"
    ) ~ "Business & Mgmt",
    Course %in% c("Informatics Engineering", "Biofuel Production Technologies") ~ "Tech & Eng",
    Course %in% c("Animation and Multimedia Design", "Communication Design") ~ "Design & Media",
    Course %in% c("Agronomy", "Equinculture") ~ "Agri & Env",
    Course %in% c("Basic Education", "Tourism") ~ "Edu & SocSci",
    Course == "Unknown" ~ "Unknown",
    TRUE ~ "Other"
  ))
cat("\nData after grouping:\n")
unique(data$Course)
```

## Exportar dataset
```{r}
write.csv(data, "data_preprocessed.csv", row.names = FALSE)
```

