---
title: "preprocessing"
output: pdf_document
date: "`r Sys.Date()`"
---

```{r setup, include=FALSE}
knitr::opts_chunk$set(echo = TRUE)
```

# Preprocessing

## Load data

```{r}
data <- read.csv("data_with10NA.csv", stringsAsFactors = T)
```

## Declare categorical variables

### Identify which categorical are not recognized by the system yet

```{r}
names(data)
class(data)
class(data[, 1])
sapply(data, class)
```

### Declare the categorical variables

```{r}
category_mappings <- list(
  Marital.status = list(
    levels = c(1, 2, 3, 4, 5, 6),
    labels = c(
      "single",
      "married",
      "widowed",
      "divorced",
      "facto union",
      "legally separated"
    )
  ),
  Application.order = list(
    levels = c(0, 1, 2, 3, 4, 5, 6, 9),
    labels = c(
      "first choice",
      "second choice",
      "third choice",
      "fourth choice",
      "fifth choice",
      "sixth choice",
      "seventh chioce",
      "last choice"
    )
  ),
  Course = list(
    levels = c(
      33,
      171,
      8014,
      9003,
      9070,
      9085,
      9119,
      9130,
      9147,
      9238,
      9254,
      9500,
      9556,
      9670,
      9773,
      9853,
      9991
    ),
    labels = c(
      "Biofuel Production Technologies",
      "Animation and Multimedia Design",
      "Social Service (evening attendance)",
      "Agronomy",
      "Communication Design",
      "Veterinary Nursing",
      "Informatics Engineering",
      "Equinculture",
      "Management",
      "Social Service",
      "Tourism",
      "Nursing",
      "Oral Hygiene",
      "Advertising and Marketing Management",
      "Journalism and Communication",
      "Basic Education",
      "Management (evening attendance)"
    )
  ),
  Daytime.evening.attendance = list(
    levels = c(0, 1),
    labels = c("evening", "daytime")
  ),
  Previous.qualification = list(
    levels = c(1, 2, 3, 4, 5, 6, 9, 10, 12, 14, 15, 19, 38, 39, 40, 42, 43),
    labels = c(
      "Secondary education",
      "Higher education - bachelor's degree",
      "Higher education - degree",
      "Higher education - master's",
      "Higher education - doctorate",
      "Frequency of higher education",
      "12th year of schooling - not completed",
      "11th year of schooling - not completed",
      "Other - 11th year of schooling",
      "10th year of schooling",
      "10th year of schooling - not completed",
      "Basic education 3rd cycle (9th/10th/11th year) or equiv.",
      "Basic education 2nd cycle (6th/7th/8th year) or equiv.",
      "Technological specialization course",
      "Higher education - degree (1st cycle)",
      "Professional higher technical course",
      "Higher education - master (2nd cycle)"
    )
  ),
  Nacionality = list(
    levels = c(
      1,
      2,
      6,
      11,
      13,
      14,
      17,
      21,
      22,
      24,
      25,
      26,
      32,
      41,
      62,
      100,
      101,
      103,
      105,
      108,
      109
    ),
    labels = c(
      "Portuguese",
      "German",
      "Spanish",
      "Italian",
      "Dutch",
      "English",
      "Lithuanian",
      "Angolan",
      "Cape Verdean",
      "Guinean",
      "Mozambican",
      "Santomean",
      "Turkish",
      "Brazilian",
      "Romanian",
      "Moldova (Republic of)",
      "Mexican",
      "Ukrainian",
      "Russian",
      "Cuban",
      "Colombian"
    )
  ),
  Displaced = list(levels = c(0, 1), labels = c("no", "yes")),
  Educational.special.needs = list(levels = c(0, 1), labels = c("no", "yes")),
  Debtor = list(levels = c(0, 1), labels = c("no", "yes")),
  Gender = list(levels = c(0, 1), labels = c("female", "male")),
  Scholarship.holder = list(levels = c(0, 1), labels = c("no", "yes"))
)
```

### apply the mappings

```{r}
for (col in names(category_mappings)) {
  if (class(data[[col]]) == "integer") {
    data[[col]] <- factor(data[[col]], levels = category_mappings[[col]]$levels, labels = category_mappings[[col]]$labels)
    print(paste("Column", col, "has been converted to factor"))
  }
}
```

### Export the data

```{r}
summary(data)

write.csv(data, "data_categorical.csv", row.names = FALSE)
```


```{r}
par(ask=TRUE)
auxLength<-length(aux)
for(k in seq_len(auxLength)){hist(aux[,k], main=paste("Histogram of", names(aux)[k]))}
par(ask=FALSE)
```

=======
## Boxplot of numeric variables

```{r}
numeric_cols <- sapply(data, is.numeric)
```


```{r}
for (col in names(data)[numeric_cols]) {
  boxplot(data[[col]], main = paste("Boxplot of", col))
}
```

## Eliminar outliers con IQR

```{r}
remove_outliers <- function(x) {
  qnt <- quantile(x, probs = c(.25, .75), na.rm = TRUE)
  H <- 1.5 * IQR(x, na.rm = TRUE)
  y <- x
  y[x < (qnt[1] - H)] <- NA
  y[x > (qnt[2] + H)] <- NA
  return(y)
}


data_without_outliers <- apply(data[, numeric_cols], 2, function(x) remove_outliers(x))
data_without_outliers <- na.omit(data_without_outliers)
data_without_outliers <- as.data.frame(data_without_outliers)
head(data_without_outliers)
```

## Normalize numeric data

### Boxplot after normalization

```{r}
for (col in names(data_without_outliers)) {
  boxplot(data_without_outliers[[col]], main = paste("Boxplot of", col))
}

summary(data_without_outliers)
```

## knn imputation of missing values of the numerical variables
```{r}
# Identificar variables numericas amb missing values
numeric_cols_with_na <- names(data)[numeric_cols & colSums(is.na(data)) > 0]

# Aplicar KNN imputation
imputed_data <- knnImputation(data[, numeric_cols], k = 5)

# Canviar els valors imputats al dataset original
data[, numeric_cols] <- imputed_data

summary(data)

colSums(is.na(data[, numeric_cols]))

```

## Imputation of missing values of the categorical variables
```{r}
# Identificar variables categoriques amb missing values
categorical_cols_with_na <- names(data)[sapply(data, is.factor) & colSums(is.na(data)) > 0]

# Canviar els NA per "Unknown"
data[, categorical_cols_with_na] <- lapply(data[, categorical_cols_with_na], function(x) {
  x <- as.character(x)
  x[is.na(x)] <- "Unknown"  
  as.factor(x)
})

# Verificar si queden missing values
colSums(is.na(data))
```

## Agrupacio de variables numeriques
```{r}
# Crear las noves columnes amb percentatge de 'approved' sobre 'enrolled'
data <- data %>%
  mutate(
    percent_approved_1st_sem = `Curricular.units.1st.sem..approved.` / `Curricular.units.1st.sem..enrolled.`,
    percent_approved_2nd_sem = `Curricular.units.2nd.sem..approved.` / `Curricular.units.2nd.sem..enrolled.`
  )

# Canviar els NaN per zeros
data <- data %>%
  mutate(
    percent_approved_1st_sem = ifelse(is.nan(percent_approved_1st_sem), 0, percent_approved_1st_sem),
    percent_approved_2nd_sem = ifelse(is.nan(percent_approved_2nd_sem), 0, percent_approved_2nd_sem)
  )

# Eliminar las columnas originals
data <- data %>%
  select(-`Curricular.units.1st.sem..approved.`, -`Curricular.units.1st.sem..enrolled.`, 
         -`Curricular.units.2nd.sem..approved.`, -`Curricular.units.2nd.sem..enrolled.`)

head(data)

```
## reducir valores de nacionality
```{r}
# Crear un diccionari de pais a continent
pais_a_continente <- c(
  "Portuguese" = "Portuguese",  
  "German" = "European",
  "Spanish" = "European",
  "Italian" = "European",
  "Dutch" = "European",
  "English" = "European",
  "Lithuanian" = "European",
  "Angolan" = "African",
  "Cape Verdean" = "African",
  "Guinean" = "African",
  "Mozambican" = "African",
  "Santomean" = "African",
  "Turkish" = "Asian",
  "Brazilian" = "South American",
  "Romanian" = "European",
  "Moldova (Republic of)" = "European",
  "Mexican" = "North American",
  "Ukrainian" = "European",
  "Russian" = "European",
  "Cuban" = "North American",
  "Colombian" = "South American",
  "Unknown" = "Unknown"
)

# Asignar el continent a la variable 'Nacionality' segons el país
data <- data %>%
  mutate(Nacionality = ifelse(Nacionality == "Portuguese", "Portuguese", pais_a_continente[Nacionality]))

head(data)

unique(data$Nacionality)
```

## agrupacio de valors de la variable previous qualification
```{r}
# Agrupar las categorías en 'Previous.qualification'
data <- data %>%
  mutate(Previous.qualification = case_when(
    Previous.qualification == "Secondary education" ~ "Secondary Education",
    Previous.qualification == "12th year of schooling- not completed" ~ "Secondary Education",
    Previous.qualification == "11th year of schooling- not completed" ~ "Secondary Education",
    Previous.qualification == "10th year of schooling" ~ "Secondary Education",
    Previous.qualification == "10th year of schooling- not completed" ~ "Secondary Education",
    Previous.qualification == "Basic education 3rd cycle (9th/10th/11th year) or equiv." ~ "Basic Education",
    Previous.qualification == "Basic education 2nd cycle (6th/7th/8th year) or equiv." ~ "Basic Education",
    Previous.qualification == "Technological specialization course" ~ "Higher Education",
    Previous.qualification == "Higher education - bachelor’s degree" ~ "Higher Education",
    Previous.qualification == "Higher education - degree" ~ "Higher Education",
    Previous.qualification == "Higher education - master’s" ~ "Higher Education",
    Previous.qualification == "Higher education - doctorate" ~ "Higher Education",
    Previous.qualification == "Higher education - degree (1st cycle)" ~ "Higher Education",
    Previous.qualification == "Professional higher technical course" ~ "Higher Education",
    Previous.qualification == "Higher education - master (2nd cycle)" ~ "Higher Education",
    Previous.qualification == "Other" ~ "Other",
    Previous.qualification == "Unknown" ~ "Unknown", 
    TRUE ~ "Other"  
  ))

# Verificar els valors unics en la columna 'Previous.qualification' despres de l'agrupacio
unique(data$Previous.qualification)

table(data$Previous.qualification)

```
## agrupacio de valors en la variable Martial.status
```{r}

# Agrupar les categories en 'Marital.status'
data <- data %>%
  mutate(Marital.status = case_when(
    Marital.status == "single" ~ "Not in a relationship",
    Marital.status == "married" ~ "In a relationship",
    Marital.status == "facto union" ~ "In a relationship",
    Marital.status == "widowed" ~ "Not in a relationship",
    Marital.status == "divorced" ~ "Not in a relationship",
    Marital.status == "legally separated" ~ "Not in a relationship",
    Marital.status == "Unknown" ~ "Unknown",
    TRUE ~ Marital.status
  ))

unique(data$Marital.status)

table(data$Marital.status)
```

## agrupacio de valors a la variable Application.order
```{r}
# Agrupar les categories en 'Application.order'
data <- data %>%
  mutate(Application.order = case_when(
    Application.order %in% c("first choice", "second choice", "third choice") ~ "1-3 choice",
    Application.order %in% c("fourth choice", "fifth choice", "sixth choice") ~ "4-6 choice",
    Application.order %in% c("seventh chioce", "last choice") ~ "7-10 choice",
    Application.order == "Unknown" ~ "Unknown",
    TRUE ~ "Other"
  ))

unique(data$Application.order)

table(data$Application.order)

```

## agrupacio de valors a la variable Course
```{r}
#Agrupar les categories en 'Course'
data <- data %>%
  mutate(Course = case_when(
    Course == "Nursing" ~ "Health Sciences",
    Course == "Veterinary Nursing" ~ "Health Sciences",
    Course == "Oral Hygiene" ~ "Health Sciences",
    Course == "Social Service" ~ "Health Sciences",
    Course == "Social Service (evening attendance)" ~ "Health Sciences",
    Course == "Management" ~ "Business & Management",
    Course == "Management (evening attendance)" ~ "Business & Management",
    Course == "Advertising and Marketing Management" ~ "Business & Management",
    Course == "Journalism and Communication" ~ "Business & Management",
    Course == "Informatics Engineering" ~ "Technology & Engineering",
    Course == "Biofuel Production Technologies" ~ "Technology & Engineering",
    Course == "Animation and Multimedia Design" ~ "Design & Multimedia",
    Course == "Communication Design" ~ "Design & Multimedia",
    Course == "Agronomy" ~ "Agriculture & Environmental",
    Course == "Equinculture" ~ "Agriculture & Environmental",
    Course == "Basic Education" ~ "Education & Social Sciences",
    Course == "Tourism" ~ "Education & Social Sciences",
    Course == "Unknown" ~ "Unknown",
    TRUE ~ "Other"
  ))

unique(data$Course)

table(data$Course)

```

##guardar dataset
```{r}
write.csv(data, "data_preprocessed.csv", row.names = FALSE)
```

